【裁判字號】    92,交聲,250
【裁判日期】    920128
【裁判案由】    交管條例聲異
【裁判全文】
臺灣板橋地方法院刑事裁定                        九十二年度交聲字第二五Ｏ號
    原處分機關  交通部公路總局臺北區監理所
    異  議  人
    即受處分人  乙○○  男  民.
右列受處分人因違反道路交通管理處罰條例案件，對於交通部公路總局台北區監理所
九十一年十二月三十一日（北監六字第裁四ＯＣ00000000號違反道路交通管
理事件裁決書），聲明異議，本院裁定如左：
    主  文
原處分撤銷。
乙○○不罰。
    理  由
一、原處分意旨略以：受處分人乙○○於九十一年九月十三日晚間七點五十分許，駕
    駛車號八３Ｄ－２０８號計程車，在臺北縣板橋市○○路○段四二一巷口（台北
    縣板橋市○○路與民生路新埔捷運站一號出口）前之紅線禁止臨時停車區，違規
    停車招攬乘客，經警員甲○○當場依照道路交通管理處罰條例第六十條第二項第
    四款：「汽車駕駛人，駕駛計程車之停車上客，不遵守主管機關之規定者」舉發
    後，拒簽罰單且態度傲慢，因此再以同條例第六十條第一項「汽車駕駛人駕駛汽
    車有違反本條例之行為，經交通勤務警察或依法令執行交通稽查任務人員制止時
    ，不聽制止或拒絕停車接受稽查而逃逸者，除按各該條規定處罰外，處新台幣三
    千元以上六千元以下罰鍰」規定，舉發其不服制止之行為，處罰鍰三千元，並記
    違規點數一點。
二、異議人以：我行照、駕照都有交給警察，我認為我並沒有違規停車載客的行為，
    所以拒簽罰單，並向警察反應，要告發我哪條款項？讓我覺得很莫名其妙，警察
    就說要多開幾張給我等語置辯，並請求撤銷原處分。
三、經查，證人甲○○到庭結證稱：（問：異議人不服制止的事由為何？）因為他拒
    絕簽罰單，而且說他沒有違規，我憑什麼取締他等語（見九十二年一月二十四日
    訊問筆錄），並有台北縣政府警察局交通違規申訴案件答辯報告書，載明：「當
    事人拒絕簽收，且態度傲慢，職並依法以不服取締當場告發以示警惕」，足認異
    議人就警員制止其在捷運站出口停車上客之行為後，確實交付行照、駕照，使警
    員得以製發第一張罰單，有「舉發違反道路交通管理事件通知單」（下稱第一張
    罰單）在卷可稽，足認異議人並沒有不聽制止（例如仍在捷運站口徘徊不去，繼
    續違規停車上客）或拒絕停車而逃逸之情形，只是與警員就是否有違規停車載客
    之情形起爭執，並且拒簽第一張罰單，按違反道路交通管理事件統一裁罰標準及
    處理細則第十一條第一項規定：「行為人有本條例之情形者，應填製舉發違反道
    路交通管理事件通知單，並於被通知人欄予以勾記，其通知聯依下列規定辦理：
    一、當場舉發者，應填記駕駛人或行為人姓名、性別、出生年月日、地址、身分
    證統一號碼及車主姓名、地址、車牌號碼、車輛種類。被查獲之駕駛人或行為人
    為受處分人時，應將該通知單填記後交付該行為人簽名或蓋章收受之；拒絕簽章
    者，並記明其事由，視為已收受。」是行為人並無簽收罰單之義務，警員只要記
    明事由，即視為已收受，不能僅憑行為人拒簽第一張罰單，與警爭執是否違規之
    行為，認為係不服制止，原處分機關不察，逕對異議人公司為上開處分，於法尚
    有違誤，爰予撤銷，並依法為異議人不罰之諭知。
據上論斷，應依道路交通案件處理辦法第二十條，裁定如主文。
中      華      民      國    九十二    年      一      月    二十八    日
                                  臺灣板橋地方法院交通法庭
                                      法  官  蕭  一  弘
右正本證明與原本無異
如不服本裁定應於送達後五日內向本院提出抗告狀
                                      書記官  郭  玉  芬
中      華      民      國    九十二    年      一      月    二十八    日


司法院資訊處製作；財團法人民間司法改革基金會備份。
